臺灣板橋地方法院刑事判決　　　　　　100年度簡上字第642號
上　訴　人　
即　被　告　吳建璋
上列上訴人即被告因妨害性自主案件，不服本院100 年度簡字第
3183號，中華民國100 年5 月20日第一審判決（聲請簡易判決處
刑書：臺灣板橋地方法院檢察署100 年度偵字第7554號），提起
上訴，本院管轄第二審之合議庭改適用通常程序審理，並自為第
一審判決如下：
    主    文
原判決撤銷。
吳建璋犯強制猥褻罪，處有期徒刑壹年。
    事    實
一、吳建璋係址設新北市○○區○○街158 巷5 號1 樓「富美超
    商」負責人，其於民國100 年1 月6 日15時許，為書立停車
    費收據，與成年女子Ａ女（代號3433HK10001 號，真實名籍
    詳卷）一同進入「富美超商」，甫進入店內在櫃臺前，吳建
    璋即基於強制猥褻之犯意，乘四下無人之機，自後方強行環
    抱Ａ女，並稱「現在沒人沒關係，讓我抱一下」等語，又不
    顧Ａ女以言語、手臂反抗，接續以雙手強行左、右來回抓捏
    Ａ女兩胸達數分鐘，以此強暴之方式對Ａ女強制猥褻得逞；
    嗣因Ａ女之外甥Ｃ男（代號3433HK10001B號，真實名籍詳卷
    ）、Ａ女之胞妹Ｂ女（代號3433HK10001A號，真實名籍詳卷
    ）見Ａ女許久未出，而相繼進入「富美超商」，Ａ女看到先
    進入之Ｃ男出現在「富美超商」，即對吳建璋稱「我外甥進
    來了」等語，吳建璋始停止抓捏動作並放開Ａ女。嗣經A 女
    報警處理，始悉上情。
二、案經新北市政府警察局新莊分局報請臺灣板橋地方法院檢察
    署檢察官偵查後聲請簡易判決處刑。
    理    由
壹、程序部分：
一、證人即告訴人Ａ女於警詢中之陳述，無證據能力：
  (一)按被告以外之人，於審判外之言詞或書面陳述，除法律有規
    定者外，不得作為證據；又被告以外之人於檢察事務官、司
    法警察官或司法警察調查中所為之陳述，與審判中不符時，
    其先前之陳述具有較可信之特別情況，且為證明犯罪事實存
    否所必要者，得為證據，刑事訴訟法第159 條第1 項、第15
    9 條之2 分別定有明文。是被告以外之人於司法警察（官）
    調查中所為之陳述如與審判中相符時，因該陳述並不符合刑
    事訴訟法第159 條之2 有關傳聞例外之規定，即不得作為認
    定本案犯罪事實有無之證據
  (二)查證人Ａ女於警詢中之陳述，係屬被告以外之人審判外之陳
    述，為傳聞證據，然與其於本院審理時之陳述相符。是依上
    開說明，該警詢中之陳述，即不得作為認定本案犯罪事實有
    無之證據，而無證據能力。
二、證人Ａ女、Ｂ女、Ｃ男於偵查中之證述有證據能力：
  (一)按刑事訴訟法第159 條之1 第2 項規定，被告以外之人於偵
    查中向檢察官所為之陳述，除顯有不可信之情況者外，得為
    證據，乃傳聞法則之例外得為證據之情形。惟被告之反對詰
    問權，屬憲法第8 條第1 項規定「非由法院依法定程序不得
    審問處罰」之正當法律程序所保障之基本人權及第16條所保
    障之基本訴訟權，自不容任意剝奪。故上開所稱得為證據之
    「被告以外之人於偵查中向檢察官所為之陳述」，自應限縮
    解釋為已經被告或其辯護人行使反對詰問權者始有其適用，
    非謂被告以外之人，於檢察官偵查中具結後之陳述，依前揭
    法條之規定，即取得證據能力。
  (二)查證人Ａ女、Ｂ女、Ｃ男於偵查中之證述，係屬被告以外之
    人審判外之陳述，且未賦與被告行使反對詰問權之機會。然
    嗣於本院審理中，已經聲請傳喚到庭作證，並由被告吳建璋
    行使反對詰問權，已保障被告之對質詰問權，並符合憲法第
    8 條第1 項及第16條之規定意旨；又無其他足認Ａ女、Ｂ女
    、Ｃ男於偵查中之陳述有何顯不可信之情事，則依上開規定
    ，該陳述得作為本案證據。
三、按刑事訴訟法第155 條第2 項規定「無證據能力之證據，不
    得作為判斷之依據」，此所稱「無證據能力之證據」，除刑
    事訴訟法所明定者外，如違法取得證據所衍生者，法院亦不
    得將之援引為證據，採為裁判基礎。次按刑事訴訟法對私人
    取證除聲請證據保全外，並無相關程序規定；然基於前述，
    私人取證之證據亦非因缺乏刑事訴訟法規定，即得全數認定
    具有證據能力而不加以排除；而就私人取證之證據於個案審
    理中是否得認定有證據能力，除應兼顧基本人權之保障與真
    實之發現為目標，仍應考量私人取證行為是否為立法者已表
    態予以處罰之特定違法行為，如違法錄音、錄影（違反刑法
    第315 條之1 及通訊保障及監察法）等。
  (一)查本案錄音光碟係告訴人Ａ女，協同Ｂ女、Ｃ男於100 年1
    月8 日18時許，攜帶錄音設備，至「富美超商」之公眾得任
    意出入空間，所錄製之自己與被告之談話內容，錄音之Ａ女
    本身即為通訊之一方，且目的在蒐證本案犯罪情形，又Ａ女
    及被告均稱光碟內男聲為被告聲音，內容係屬真實（見本院
    卷第38、63頁），足見該錄音光碟係屬真正，被告嗣改稱對
    話男聲非其所為云云，並無可採；另該光碟取得並無違反刑
    法第315 條之1 及通訊保障及監察法相關規定，亦無嚴重違
    反基本人權保障之情事，而無前揭應予排除其證據能力之情
    形，合先敘明。
  (二)上開錄音光碟中之對話內容，本質上係屬審判外之陳述；惟
    被告本身所為之供述，並無傳聞法則之適用。又被告雖辯稱
    該內容係被押下所為云云；惟經本院勘驗結果，發現被告語
    氣正常無異狀，且內容僅有告訴人Ａ女與被告間之正常對話
    ，並無其他人以言語咆哮、恐嚇、壓迫被告自由意志之情事
    ，另被告嗣於本院勘驗上開光碟時，並未再爭執上情，亦乏
    被告就被押一事報案之相關紀錄，足見並非屬實，是尚難以
    被告之空言指稱，遽認其上述所言非出於任意而為。
貳、實體部分：
一、訊據被告吳建璋矢口否認有何強制猥褻犯行，辯稱：案發當
    天是Ａ女到我經營的「富美超商」搶東西被我發現才誣賴我
    ；事實上，我的手臂斷掉一直都沒好，不可能抱住Ａ女；而
    當天不是放假日，還是國小學生的Ｃ男應該是在學校上課，
    不可能在場，另外Ｂ女當時是在新北市新莊區○○○路100
    巷附近，並不在現場，兩人卻都作偽證與Ａ女一起誣賴我云
    云。經查：
  (一)上述犯罪事實，業經Ａ女於偵查及本院審理時均一致證稱：
    我之前曾見過被告，但不熟；當天是被告不讓我們把停在新
    北市新莊區○○○路100 巷的車子開走，強行要向我妹妹Ｂ
    女收取停車費，經磋商後雙方同意以新台幣（下同）2,000
    元和解，我即要求被告開立收據，被告與我就一前一後進入
    「富美超商」，剛進入店內在櫃臺前，被告就退到我身後抱
    住我，稱「現在沒人沒關係，讓我抱一下」，並以雙手握住
    我兩邊胸部用力來回不斷抓捏達數分鐘，我說「你不要，這
    樣是犯罪的」，同時用力揮開、掙脫、扭動身體，但都沒用
    ，被告反而抱得更緊，後來是我看到外甥Ｃ男進入「富美超
    商」，就對告說「我外甥進來了」，被告才停止動作並放手
    ；當場我心情不好，所以沒將上情告訴我妹妹Ｂ女，直到晚
    上我因為情緒不穩無法壓抑，才跟我妹妹Ｂ女及家人哭訴，
    家人就要我對被告提告等語明確（見偵卷第34、35頁、本院
    卷第61至63頁反面），核與Ｂ女於偵查及本院審理時所證：
    當天我們先去新北市新莊區○○○路停車處，之後才進入「
    富美超商」，是我姊姊Ａ女先進去簽停車收據，後來我因為
    覺得姊姊進去太久，才跟我兒子Ｃ男一起去察看，因為我兒
    子用跑的所以先進去店裡，我隨後才走進去，所以只有我兒
    子看到被告猥褻我姊姊之舉動，後來，當天晚上我姊姊心情
    不好才打電話跟我說被告在「富美超商」猥褻她的事，我問
    我姊姊她當場為何沒立刻說，我姊姊說她心情不好才沒講等
    語（見偵卷第35頁、本院卷第68頁），及目擊證人Ｃ男於偵
    查及本院審理時證稱：案發當天我因為感冒請假沒去上課，
    有跟我媽媽Ｂ女及我大阿姨Ａ女一起去補貨，補完貨先去「
    富美超商」附近巷子停車處拿東西，後來有進入「富美超商
    」，是我大阿姨先進入，目的是談錢的事，後來我媽媽覺得
    大阿姨進去太久很奇怪，就說要進去看看，我先跑進去就看
    到被告站著，並自我大阿姨後方以雙手環抱住她，雙手置於
    大阿姨兩胸處，直到我進去後才放下，當時大阿姨有掙扎，
    臉上並有恐懼、不願意的表情等語（見偵卷第36頁、本院卷
    第64至67頁反面），及Ｃ男當庭模擬被告當時行為所攝照片
    1 張（見本院卷第74頁證件存置袋內）均相符，堪信為真，
    並有內容為「Ａ女稱：你有摸我胸部。被告回答：有啦，有
    啦。Ａ女稱：你如果說跟我道歉，我說不定還算了。被告回
    答：好啦，好啦。」，即被告自承有摸告訴人Ａ女胸部之錄
    音光碟1 片可證，足見被告確有違反Ａ女意願，以強暴方式
    猥褻Ａ女之行為無訛。
  (二)被告雖以前詞置辯，惟查：被告初於警詢時稱：案發當天Ａ
    女並沒有來「富美超商」云云（見偵卷第5 頁反面），同日
    警詢又改稱：當天Ａ女與1 男1 女、小孩一起到「富美超商
    」，我們只有寫收據，我沒有環抱Ａ女云云（見偵卷第6 頁
    ），嗣分別改稱：Ａ女從沒來過「富美超商」云云（見偵卷
    第42頁）、Ａ女搶走「富美超商」美麗果2 瓶、可口奶滋2
    包云云（見偵卷第42頁）、Ａ女當天係單獨至「富美超商」
    偷東西云云（見本院卷第2 頁），彼此互異，則其所辯是否
    屬實，已甚有疑義；且依被告提出之新北市政府警察局新莊
    分局100 年2 月21日新北警新督字第1000009676號書函所示
    （見本院卷第4 頁），案發當日被告雖有以電話報案，然處
    理員警到場時，被告卻未予理會等情，顯與一般受搶、被偷
    商家之反應迥異，並與日常經驗法則相違，實難信被告有關
    Ａ女係行搶被發現始反口誣賴之辯解為真。況上情已據Ａ女
    、Ｂ女、Ｃ男證述如前，互核相符，並與錄音光碟內容相一
    致；而Ｃ男當日並未上課係與Ａ女、Ｂ女同行乙節，則據Ａ
    女、Ｂ女、Ｃ男於審理時均證稱：Ｃ男當天因感冒向學校請
    全日病假沒上學，所以跟Ａ女、Ｂ女一起去補貨等語屬實（
    見本院卷第62、64、68頁），且有載明「本校學生Ｃ男於10
    0 年1 月6 日當天上課出席狀況為（請全天病假），並有記
    錄在冊」之新北市新莊區民安國民小學100 年8 月16日北安
    國總字第1000003954號函1 份在卷可按（見本院卷第58頁）
    ；至於Ｂ女當日係與Ａ女、Ｃ男同行，又原本係在「富美超
    商」外，嗣後亦隨Ｃ男身後進入等情，則經Ａ女、Ｃ男分別
    證述明確（見偵卷第34、35頁、本院卷第61、63頁至64頁、
    65 頁 反面、65頁），足見Ａ女、Ｂ女、Ｃ男三人當日係同
    行，被告對Ａ女為猥褻行為之初，Ｂ女、Ｃ男均在店外附近
    ，嗣後並相繼入內，Ｃ男並有目擊部分情形無誤；又關於被
    告右手雖曾於99年7 月28日因深度撕裂傷併肌腱斷裂，而至
    新泰綜合醫院急診後住院治療，並於99年7 月30日出院，有
    該院診斷證明書1 份在卷可稽（見偵卷第13頁），惟被告自
    99年8 月6 日至該院門診拆線後即未再回診接受復健治療、
    後續就醫等情，有該院100 年8 月9 日（100 ）新泰管字第
    1000226 號函可按（見本院卷第50頁），則以被告受傷至今
    已久，又自99年8 月6 日拆線後即未再回診等情以觀，足見
    被告手臂傷勢早已康復，核與Ａ女所證：被告的手很正常，
    根本沒有斷掉，被告以雙手緊緊環抱住我，我雖極力掙脫，
    但還是掙脫不了等語（見本院卷第62頁）相符，並足堪認定
    。顯見被告上開所辯，皆屬臨訟卸責之詞，且與事實不符，
    均無可採。
  (三)綜上所述，本案事證已臻明確，被告強制猥褻之犯行堪予認
    定，應依法論科。
二、至於被告聲請本院傳喚證人黃琦，以證明「富美超商」有提
    供停車位予人停車部分，查本案事證已臻明確，有如前述，
    且上開聲請之待證事項與被告是否有本案強制猥褻犯行，並
    無直接關連，堪認無調查之必要，且被告亦無法提出黃琦之
    年籍住居等資料，亦無傳喚可能，附此敘明。
三、按刑法上之猥褻罪，係指姦淫以外，足以興奮或滿足性慾之
    一切色情行為而言（最高法院63年臺上字第2235號判例要旨
    參照）。查被告違反告訴人Ａ女意願，以強行環抱壓制反抗
    之強暴方式，接續以雙手強行左、右來回抓捏Ａ女兩胸之所
    為，在客觀上足以引起一般人之性慾，主觀上亦可滿足被告
    性慾，自屬猥褻行為無訛；是核被告所為，係犯刑法第224
    條之強制猥褻罪。次按意圖性騷擾，乘人不及抗拒而為親吻
    、擁抱或觸摸其臀部、胸部或其他身體隱私處之行為者，處
    2 年以下有期徒刑、拘役或科或併科10萬元以下罰金，性騷
    擾防治法第25條第1 項固定有明文，惟性騷擾防治法所稱性
    騷擾，係指性侵害犯罪以外，對他人實施違反其意願而與性
    或性別有關之行為，且有下列情形之一者：一、以該他人順
    服或拒絕該行為，作為其獲得、喪失或減損與工作、教育、
    訓練、服務、計畫、活動有關權益之條件。二、以展示或播
    送文字、圖畫、聲音、影像或其他物品之方式，或以歧視、
    侮辱之言行，或以他法，而有損害他人人格尊嚴，或造成使
    人心生畏怖、感受敵意或冒犯之情境，或不當影響其工作、
    教育、訓練、服務、計畫、活動或正常生活之進行，同法第
    2 條亦有明文。從而，性騷擾防治法第25條所規定之強制觸
    摸罪，係指行為人對於被害人之身體為偷襲式、短暫性之不
    當觸摸行為，而不符刑法第224 條強制猥褻罪之構成要件，
    始足當之（最高法院97年度臺上字第4621號判決意旨參照）
    。查被告係以雙手環抱及持續來回抓捏告訴人Ａ女胸部，並
    不顧抵抗而違反Ａ女意願為上述舉動達數分鐘，業如前述；
    是本案被告之行為，已達以強暴方式壓制Ａ女之意志，侵害
    被害人之性自主決定權，且持續相當時間，而與以偷襲式、
    短暫性之不當觸碰行為之性騷擾行為迥異，是公訴人認被告
    所為係犯違反性騷擾防治法第25條第1 項之強制觸摸罪，容
    有誤會，惟因起訴之基本事實相同，爰變更起訴法條。又被
    告以雙手強行左、右來回抓捏Ａ女兩胸達數分鐘之所為，係
    基於一個整體決意，在相當密切之時間內，以強暴之違反Ａ
    女意願方式所為之猥褻行為，依一般社會通念，僅侵害一性
    自主法益，在時間差距上，尚屬密接，手法又雷同，於刑法
    評價上，將前揭各舉動以包括之一行為予以評價較為合理，
    而應論以接續犯。
四、爰審酌被告素行不佳，有臺灣高等法院被告前案紀錄表在卷
    可憑，其為滿足自己性慾，利用書寫停車收據之機，違反Ａ
    女意願以強暴手段對之為猥褻行為，對Ａ女身心造成傷害甚
    鉅，並危害社會秩序，且犯後猶矢口否認犯行，難認已有悔
    意，及其犯罪動機、手段、目的等一切情狀，量處如主文所
    示之刑，以示儆懲。
五、法院以簡易判決處刑者，所科之刑以宣告緩刑、得易科罰金
    或得服社會勞動之有期徒刑及拘役或罰金為限；另檢察官聲
    請以簡易判決處刑案件，經法院認為有刑事訴訟法第451 條
    之1 第4 項但書之情形者，應適用通常程序審判之，分別為
    刑事訴訟法第449 條第3 項、第452 條所明定，故管轄第二
    審之地方法院合議庭受理簡易判決上訴案件，其認案件有刑
    事訴訟法第452 條之情形者，應撤銷原判決，逕依通常程序
    為第一審判決，是本院爰依前揭規定，自為第一審通常程序
    之判決，附此敘明。
據上論斷，應依刑事訴訟法第452 條、第455 條之1 第3 項、第
369 條、第364 條、第299 條第1 項前段、第300 條，刑法第22
4 條，判決如主文。
本案經檢察官賴建如到庭執行職務。
中    華    民    國    100   年    9     月    7     日
                  刑事第十一庭  審判長法  官  王綽光
                                      法  官  黃司熒
                                      法  官  洪珮婷
以上正本證明與原本無異。
如不服本判決，應於送達後10日內，向本院提出上訴書狀，並應
敘述上訴理由：其未敘述上訴理由者，應於上訴期間屆滿後二十
日內向法院補提理由書（均需按他造當事人之人數附繕本，切勿
逕送上級法院）。
                                      書記官  陳永訓
中    華    民    國   100    年    9     月    13    日
附錄本案論罪科刑法條：
中華民國刑法第224條
對於男女以強暴、脅迫、恐嚇、催眠術或其他違反其意願之方法
，而為猥褻之行為者，處6 月以上5 年以下有期徒刑。